【裁判字號】    99,審訴,3044
【裁判日期】    991011
【裁判案由】    毒品危害防制條例
【裁判全文】
臺灣高雄地方法院刑事判決            99年度審訴字第3044號
公  訴  人  臺灣高雄地方法院檢察署檢察官
被      告  甲○○
上列被告因違反毒品危害防制條例案件，經檢察官提起公訴（99
年度毒偵字第4157號、99年度毒偵字第4257號），被告於準備程
序中就被訴事實為有罪之陳述，經本院告知簡式審判程序之旨，
並聽取被告與公訴人之意見後，本院裁定進行簡式審判程序，判
決如下：
    主  文
甲○○施用第一級毒品，累犯，處有期徒刑壹年，扣案殘有海洛
因之殘渣袋壹個，沒收銷燬之；扣案之注射針筒壹支，沒收之；
施用第二級毒品，累犯，處有期徒刑肆月；施用第一級毒品，累
犯，處有期徒刑壹年；施用第二級毒品，累犯，處有期徒刑肆月
。應執行有期徒刑貳年陸月。扣案殘有海洛因之殘渣袋壹個，沒
收銷燬之；扣案之注射針筒壹支，沒收之。
    事  實
一、甲○○前因施用毒品案件，經本院以94年度毒聲字165 號裁
    定送觀察、勒戒後，認無繼續施用毒品之傾向，於民國94年
    2 月24日執行完畢釋放。復於前開觀察勒戒執行完畢釋放後
    5 年內，於94年間因施用毒品案件，經本院以94年度訴字第
    3625號判決判處應執行有期徒刑6 月確定，於95年8 月21日
    執行完畢。又因犯竊盜、毒品案件，分別經法院判刑並減刑
    後，經本院以97年度審聲字第2017號裁定，定應執行有期徒
    刑1 年，並於98年9 月5 日因縮刑期滿執行完畢。詎仍未戒
    絕，復分別基於施用第一級毒品海洛因、第二級毒品甲基安
    非他命之犯意，（一）於99年5 月14日，在其位於高雄市○
    ○區○○街14號住處內，分別以針筒注射之方式，施用第一
    級毒品海洛因，及以吸食方式，施用第二級毒品甲基安非他
    命各1 次；（二）復於99年6 月12日，在在其位於高雄市○
    ○區○○街14號住處內，分別以針筒注射之方式，施用第一
    級毒品海洛因，及以吸食方式，施用第二級毒品甲基安非他
    命各1 次。嗣於99年5 月14日12時許，經警方在其住處搜索
    ，扣得甲○○所有，預備供施用第一級毒品海洛因所用之注
    射針筒1 支、含有海洛因成份之殘渣袋1 個；並於99年5 月
    14日12時20分許及99年6 月12日22時25 分 許，經警徵其同
    意採尿送驗，檢驗結果均呈嗎啡、甲基安非他命陽性反應，
    始悉上情。
二、案經高雄市政府警察局前鎮分局、高雄縣政府警察局仁武分
    局報請臺灣高雄地方法院檢察署檢察官偵查起訴。
    理  由
一、按被告甲○○所為係犯死刑、無期徒刑、最輕本刑為3 年以
    上有期徒刑以外之罪，其於準備程序中就被訴事實為有罪之
    陳述，經受命法官告知簡式審判程序之旨，並聽取公訴人、
    被告之意見後，本院合議庭認為適宜由受命法官獨任進行簡
    式審判程序，依刑事訴訟法第273 條之1 第1 項規定，裁定
    由受命法官獨任進行審判程序，合先敘明。
二、上揭事實，業據被告於本院審理時供承不諱，且被告分別於
    99年5 月14日12時20分許、99年6 月12日22時25分許，經警
    採集其尿液送檢驗之結果，均呈現嗎啡及甲基安非他命因陽
    性反應，此有高雄市政府警察局前鎮分局查獲毒品危害防治
    條例案件犯罪嫌疑人姓名對照表、高雄市立凱旋醫院99年6
    月2 日第A00000000 號濫用藥物尿液檢驗報告（檢體編號I-
    67 5）、濫用藥物尿液檢體監管紀錄表1 份、高雄縣政府警
    察局仁武分局查獲毒品案件嫌疑人代號與真實姓名對照表、
    台灣檢驗科技股份有限公司99年6 月24日報告編號KＺ000000
    000000濫用藥物檢驗報告（檢體編號119 ）各1 份在卷可稽
    ；又扣案之殘渣袋1 個，經送驗呈現海洛因陽性反應，有高
    雄醫學大學附設中和紀念醫院99年9 月7 日第0000-000號檢
    驗報告1 份附卷可參，是被告之任意性自白核與事實相符，
    洵堪採為論罪科刑之依據。本案事證明確，被告犯行，堪以
    認定。
三、按毒品危害防制條例前於92年7 月9 日修正公布，自93年1
    月9 日施行，觀之該條例第20條、第23條之立法理由，修正
    後毒品危害防制條例就施用毒品者，只於「初犯」及「5 年
    後再犯」二種情形，有其追訴條件之限制，即須於初犯經觀
    察、勒戒或強制戒治釋放後，5 年內均無施用毒品之行為，
    始能認其前所實施之觀察、勒戒或強制戒治已足遮斷毒癮，
    而得於5 年後再犯時，再予適用初犯之規定，重行觀察、勒
    戒等程式。倘5 年內已經再犯，被依法追訴處罰，縱其第3
    次（或第3 次以上）施用毒品之時間在初犯釋放5 年以後，
    即與「5 年後再犯」之情形有別，且因已於「5 年內再犯」
    ，顯見其再犯率甚高，原實施觀察、勒戒或強制戒治，已無
    法收其實效，而無5 年戒斷期之存在，自無再經觀察、勒戒
    及強制戒治之必要，應得逕行追訴處罰（最高法院95年台上
    字第1071號判決參照）。本件被告甲○○前因施用毒品案件
    ，經本院以94年度毒聲字165 號裁定送觀察、勒戒後，認無
    繼續施用毒品之傾向，於94年2 月24日執行完畢釋放。復於
    前開觀察勒戒執行完畢釋放後5 年內，於94年間因施用毒品
    案件，經本院以94年度訴字第3625號判決判處應執行有期徒
    刑6 月確定，於95年8 月21日執行完畢等節，有臺灣高雄地
    方法院檢察署刑案資料查註紀錄表、全國施用毒品案件紀錄
    表及臺灣高等法院被告前案紀錄表各1 份在卷可參，是被告
    於觀察勒戒執行完畢釋放後，5 年內再犯上開施用毒品罪，
    並經判決處刑，則其再度犯本件施用毒品犯行，雖距前述觀
    察勒戒執行完畢釋放後已逾5 年，揆諸前開說明，仍應依法
    論科。
四、按海洛因及甲基安非他命為毒品危害防制條例第2 條第2 項
    第1 款、第2 款所規定之第一級及第二級毒品，故核被告所
    為，係犯毒品危害防制條例第10條第1 項之施用第一級毒品
    海洛因罪及同條第2 項之施用第二級毒品甲基安非他命罪。
    其施用第一級毒品海洛因與第二級毒品甲基安非他命前分別
    持有海洛因、甲基安非他命之低度行為，應為施用之高度行
    為所吸收，均不另論罪。再被告有如事實欄所載之科刑、執
    行紀錄，有臺灣高雄地方法院檢察署刑案資料查註紀錄表、
    臺灣高等法院被告前案紀錄表各1 份在卷可憑，其於刑之執
    行完畢後，5 年內再犯本件有期徒刑以上之罪，為累犯，應
    依刑法第47條第1 項規定，加重其刑。又被告所犯施用第一
    級毒品海洛因及第二級毒品甲基安非他命之犯行，犯意各別
    ，罪名有異，構成要件不同，應予分論併罰。本院審酌被告
    經觀察、勒戒與刑之執行後，仍不知悔改，不思戒絕其毒癮
    而再次違犯本件施用毒品罪，顯然缺乏戒絕毒品之決心，有
    再入監矯治之必要，惟念其於犯罪後坦承犯行及所犯為自戕
    行為等一切情狀，分別量處如主文所示之刑，並定其應執行
    刑，以資懲儆。又扣案未使用注射針筒1 支，係被告所有供
    預備施用海洛因所用之物，業據被告坦承在卷（本院卷第36
    頁背面），爰依刑法第38條第1 項第2 款之規定，宣告沒收
    之。至扣案之包裝袋1 個，被告雖稱其與本案無關，惟其確
    殘有海洛因之成分，有高雄醫學大學附設中和紀念醫院99年
    9 月7 日檢驗報告1 份附卷可參，因與其上殘留之毒品難以
    析離，亦無析離實益，當應整體視為毒品，不問屬於犯人與
    否，均應依毒品危害防制條例第18條第1 項前段規定，宣告
    沒收銷燬之。
據上論斷，應依刑事訴訟法第273 條之1 第1 項、第284 條之1
、第299 條第1 項前段，毒品危害防制條例第10條第1 項、第2
項、第18條第1 項前段，刑法第11條、第47條第1 項、第51 條
第5 款、第38條第1 項第2 款，判決如主文。
本案經檢察官李英霆到庭執行職務。
中    華    民    國    99    年    10    月    11    日
                  刑事第十庭  法  官  楊珮瑛
以上正本證明與原本無異。
如不服本判決應於收受送達後10日內向本院提出上訴書狀，並應
敘述具體理由；如未敘述上訴理由者，應於上訴期間屆滿後20日
內向本院補提理由書（均須按他造當事人之人數附繕本）「切勿
逕送上級法院」。
中    華    民    國    99    年    10    月    11    日
                              書記官  陳蓉柔
附錄本件論罪科刑法條全文
毒品危害防制條例第10條
施用第一級毒品者，處六月以上五年以下有期徒刑。
施用第二級毒品者，處三年以下有期徒刑。

司法院資訊處製作；財團法人民間司法改革基金會備份。
